最高法院刑事判決　　　　　　九十四年度台上字第四一五九號
　　上　訴　人　甲○○
　　　　　　　　　　　　354.
上列上訴人因違反廢棄物清理法案件，不服台灣高等法院中華民
國九十一年十月九日第二審判決（九十一年度上訴字第一四二三
號，起訴案號：台灣板橋地方法院檢察署八十九年度偵字第二０
四七八號），提起上訴，本院判決如下：
    主  文
原判決撤銷，發回台灣高等法院。
    理　由
本件原判決認定上訴人甲○○有其事實欄所載之犯行，因而維持
第一審諭知上訴人法人之受僱人，因執行業務犯事業相關人員未
依廢棄物清理法規定之方式處理廢棄物，致污染環境罪刑。固非
無見。
惟查：（一）、被告自白之取得，須非出於強暴、脅迫、利誘、
詐欺、違法羈押或其他不正之方法，倘違反上開程序禁止之規定
，非出於被告自由陳述所取得之自白，即無證據能力，不得採為
判決之基礎，故審理事實之法院，如遇被告對於自白提出刑求之
抗辯時，自應先於其他事實而為調查。原判決於理由欄甲、二(一)
以上訴人於警詢已供承：「……將該廢棄污水，載運至中和市秀
朗橋下之排水溝丟棄」、「剛開始至現場是去那邊修理我的自用
大貨車，後來我見車內尚有未倒完的廢水……我就把大貨車駕駛
至堤岸邊放掉裡面的廢水，將車後的開關開啟水就流下了」，復
於檢察官初次偵查時檢察官詢以「在秀朗橋下倒污水？」，答稱
「是」，而以上訴人對本件犯行已為自白，為其不利認定之主要
論據。但上訴人於偵查中已具狀表示非故意傾倒，警詢係受恫嚇
，所供非全為事實（偵查卷第三十九頁），於第一審審理中亦辯
稱警詢筆錄不實在，係受警員威脅所致，於原審調查時亦同辯解
，並稱第一次檢察官訊問時因受先前警方之威嚇，如作出不同陳
述，恐警方對己不利，並請求勘驗警詢及偵查之錄音帶，原審並
曾當庭測試偵查時之錄音帶，因無聲音，而諭知擇期勘驗後（第
一審第三十四頁、第四十頁、四十一頁、第五十頁、原審卷第三
十二頁、第三十六頁、第三十八頁），對於上訴人上開自白並非
出於任意性之主張即未再予調查，即遽採其上開自白為判決之基
礎，自非適法。（二）、廢棄物清理法第四十六條第一項第二款
之罪，以事業負責人或相關人員未依該法規定之方式貯存、清除
、處理或再利用廢棄物，致污染環境為要件。原判決於理由以上
訴人傾倒糞尿之一般廢棄物，已造成秀朗橋下之柏油路及新店溪
之河水發出惡臭、河川污濁，顯已污染環境，有台北縣警察局中
和分局民國九十年十二月二十日九十北警中刑豪字第四三五六０
號函及所附照片五幀附卷可佐，為其所憑之證據（原判決第五頁
倒數第三行至第六頁第一行）。但依卷內資料，證人即承辦警員
張健宏於原審證稱在上訴人修車處入口旁人孔蓋上發現有部分的
土黃色液體狀物體，其鼻子不好沒有去聞是否有異味，警員咸培
旺證陳與上訴人至排水孔查看，看到只有一小部分的水肥在排水
孔旁等語（原審卷第七十八頁、第九十四頁），而上訴人於原審
則具狀陳稱不知台北縣警察局上開函判斷之依據，且該函所載與
警員之證述有矛盾，於原審審判期日亦爭執該函所附照片內之黃
色物非水肥（原審卷第三十九頁、第一一八頁），另其於偵查及
第一審時亦已辯稱已將其駕駛之Ｑ四－五九０號小型水肥車內水
肥抽轉至吳朝國（業經原審判決無罪確定）所駕駛之ＢＳ－０９
９大型水肥車，其係在該處修理浮球，並未故意傾倒，於修理時
可能因止水閥未緊閉至有些水肥漏出，但已用清水清洗等語，吳
朝國亦同此供述（偵查卷第三十二頁、第三十九頁、第一審卷第
三十四頁、第三十七頁）。究竟當時實情為何？台北縣警察局上
開函所附之照片如何足堪為已造成秀朗橋下柏油路及新店溪河水
發出惡臭等污染環境之證明？於上訴人之利益有重大關係，原審
未詳予調查、釐清，並於理由內為必要之敘述對上訴人上開辯解
是否可採，復未為說明，遽行判決，非惟調查職責未盡，抑且判
決理由不備。以上，或為上訴人上訴意旨所指摘，或為本院得依
職權調查之事項，應認原判決有撤銷發回更審之原因。
據上論結，應依刑事訴訟法第三百九十七條、第四百零一條，判
決如主文。
中　　華　　民　　國　九十四　年　　八　　月　　四　　日
                      最高法院刑事第十二庭
                          審判長法官  謝　俊　雄
                                法官  陳　世　雄
                                法官  蘇　振　堂
                                法官  吳　信　銘
                                法官  徐　文　亮
      本件正本證明與原本無異
                                      書  記  官
中　　華　　民　　國　九十四　年　　八　　月　　九　　日
                                                  Ａ
